【裁判字號】    97,訴,241
【裁判日期】    970916
【裁判案由】    違反毒品危害防制條例
【裁判全文】
臺灣臺東地方法院刑事判決               97年度訴字第241號
公  訴  人  臺灣臺東地方法院檢察署檢察官
被      告  乙○
上列被告因違反毒品危害防制條例等案件，經檢察官提起公訴（
97年度毒偵字第57號），本院行簡式審判程序，判決如下：
    主    文
乙○持有第二級毒品，累犯，處有期徒刑參月，扣案含有第二級
毒品四氫大麻酚之菸草壹包（驗餘毛重肆點零肆參肆公克）沒收
銷燬之；又施用第二級毒品，累犯，處有期徒刑陸月，扣案之塑
膠小鏟壹支、玻璃球吸食器壹只均沒收；又施用第一級毒品，累
犯，處有期徒刑玖月，扣案之第一級毒品海洛因貳小包（淨重合
計貳點貳壹公克）、內含第一級毒品海洛因殘渣之夾鏈袋貳只均
沒收銷燬之，注射針筒陸支、橡皮管壹條、空夾鏈袋捌只均沒收
。應執行有期徒刑壹年肆月，扣案含有第二級毒品四氫大麻酚之
菸草壹包（驗餘毛重肆點零肆參肆公克）、第一級毒品海洛因貳
小包（淨重合計貳點貳壹公克）、內含第一級毒品海洛因殘渣之
夾鏈袋貳只均沒收銷燬之，塑膠小鏟壹支、玻璃球吸食器壹只、
注射針筒陸支、橡皮管壹條、空夾鏈袋捌只均沒收。
    犯罪事實
一、乙○前曾因施用第二級毒品案件，經本院於民國93年7月4日
    以93年度毒聲字第58號裁定送觀察、勒戒，嗣因認有繼續施
    用毒品之傾向，復經本院於同年8月4日以93年度毒聲字第74
    號裁定令入戒治處所強制戒治，執行期滿日期原為94年8月3
    日，嗣於94年 3月25日停止戒治而釋放，並經臺灣臺東地方
    法院檢察署檢察官以94年度戒毒偵字第10號案件為不起訴處
    分確定，又因施用第一級毒品及第二級毒品案件，經本院以
    94年度訴字第267號分別判處有期徒刑10月、3月，應執行有
    期徒刑1年，並於95年 7月10日確定，再於同年8月17日犯施
    用第二級毒品罪，經本院以95年度東簡字第 431號判處有期
    徒刑 5月，而於同年10月31日確定，復經本院以96年度聲減
    字第3號裁定上開宣告刑各減為有期徒刑5月、1月又15日、2
    月又15日，而有期徒刑5月、1月又15日部分，應執行有期徒
    刑 6月，並與有期徒刑2月又15日接續執行確定，嗣於96年7
    月17日縮刑假釋併付保護管束，而於96年 9月10日保護管束
    期滿未經撤銷假釋，上揭徒刑執行完畢在案，竟不知悔改，
    而於下列時、地，分別為下列行為：
  (一)基於持有第二級毒品四氫大麻酚（起訴書誤載為大麻）之犯
    意，於97年 1月中旬某日下午1、2時許，在高雄市○○區○
    ○街128號5樓內，自真實姓名年籍不詳、綽號「童哥」之成
    年男子處，收受含有四氫大麻酚之菸草1包（驗前毛重4.200
    9公克），並自斯時起持有之，迨至97年 2月15日上午9時40
    分許止，經警持本院核發之97年度聲搜字第34號搜索票，至
    其臺東縣臺東市○○路○段249巷79號住處內執行搜索，當場
    在2樓臥室內扣得其所持有前揭含有四氫大麻酚之菸草1包。
  (二)於上開強制戒治執行完畢釋放後 5年內，猶基於施用第二級
    毒品甲基安非他命（起訴書誤載為安非他命）之犯意，於97
    年 2月14日晚間10時許，在其同縣市○○路○段249巷79號住
    處內，以塑膠小鏟將甲基安非他命鏟入玻璃球吸食器內，再
    用火燒烤吸食煙氣之方式，施用甲基安非他命 1次，嗣於同
    年月15日上午 9時40分許，經警持前開搜索票至其上址住處
    內執行搜索，當場在 2樓臥室內扣得其所有供施用甲基安非
    他命所用之塑膠小鏟1支、玻璃球吸食器1只。
  (三)於上開強制戒治執行完畢釋放後 5年內，另行基於施用第一
    級毒品海洛因之犯意，於97年 2月14日晚間11時許，在其上
    址住處內，先用橡皮管綁住其手臂，再以內含海洛因之注射
    針筒注射其手臂靜脈之方式，施用海洛因1次，嗣於同年月1
    5日上午9時40分許，經警持前開搜索票至其上址住處內執行
    搜索，當場在2樓臥室內扣得海洛因1小包（淨重1.94公克）
    、內含海洛因殘渣之夾鏈袋 2只及其所有供施用海洛因所用
    之注射針筒1支、橡皮管1條、其所有預備供施用海洛因所用
    之注射針筒5支、空夾鏈袋8只，旋於同日下午 4時40分許，
    為警解送至臺灣臺東地方法院檢察署候訊，經該署法警在羈
    押候訊室內依法警勤務規範檢查其身體及隨身攜帶物品之際
    ，當場在其所著之外套口袋內查獲海洛因 1小包（淨重0.27
    公克）。
二、案經臺東縣警察局移送臺灣臺東地方法院檢察署檢察官偵查
    起訴。
    理    由
一、本案被告乙○所犯係死刑、無期徒刑、最輕本刑為3年 以上
    有期徒刑以外之罪，亦非高等法院管轄之第一審案件，而被
    告於本院行準備程序中就被訴事實為有罪之陳述，經告知簡
    式審判程序之旨，並聽取公訴人及被告意見後，本院合議庭
    依刑事訴訟法第 273條之1第1項規定，裁定由受命法官獨任
    進行簡式審判程序，合先敘明。
二、上揭犯罪事實，業據被告乙○於本院審理中坦白承認，且其
    於97年 2月15日為警所採集之尿液（尿液檢體編號A043號）
    經送鑑驗結果，分別呈甲基安非他命及海洛因主要代謝物嗎
    啡之陽性反應，大麻部分則呈陰性反應，此有慈濟大學濫用
    藥物檢驗中心檢驗總表2紙、尿液代號與真實姓名對照表1紙
    附卷足憑。又毒品施用後於尿液中可檢出之時間，受施用劑
    量及頻率、施用方式、飲水量多寡、個人體質及其代謝情況
    等因素影響，因個案而異，海洛因一般可檢出之時間為施用
    後2至4日，甲基安非他命為1至5日，而海洛因服用後24小時
    內經由尿液排出之量可達施用劑量之80 %，甲基安非他命服
    用後24小時內則約有施用量之70 %排泄於尿液中，此有行政
    院衛生署管制藥品管理局92年 3月10日管檢字第0920001495
    號函可資參照；而尿液中是否含有海洛因、甲基安非他命或
    安非他命反應，經以氣相層析質譜儀（GC/MS） 分析方法進
    行確認檢驗，尿液檢體中濫用藥物或其代謝物之濃度高於或
    等於下列之濃度時，即可認定鴉片類、安非他命類之藥物存
    在：(1)嗎啡：300ng/mL；(2)安非他命：500ng/mL；(3)甲基安
    非他命：500ng/mL，且就尿液檢體中甲基安非他命之濃度高
    於500ng/mL時，其代謝物安非他命之濃度亦應同時等於或高
    於200ng/mL，方可判定為甲基安非他命陽性反應，此觀卷附
    前開檢驗報告之說明甚詳，另行政院衛生署管制藥品管理局
    90年9月13日管檢字第98064號函亦可參照。復依法務部法醫
    研究所93年10月13日法醫毒字第0930003574號函文所載，海
    洛因經人體代謝後，在尿液中不會代謝產生可待因，但非法
    濫用之海洛因毒品在製造過程中常含有少量雜質乙醯可待因
    ，乙醯可待因經人體代謝後，在尿液中會產生可待因，且實
    務上國內查獲之海洛因毒品內常摻有各種不同之物質，如稀
    釋物澱粉、興奮劑、解熱鎮痛劑、抗組織胺藥、支氣管擴張
    劑等，甚至有摻入大量可待因之案例，因此非法施用海洛因
    毒品者，在尿液中可檢出較大量之嗎啡成分及較少量可待因
    成分。本案前揭確認檢驗係以氣相層析質譜儀進行檢驗，為
    目前公認較為精細之檢驗方式，一般均不致產生海洛因、安
    非他命或甲基安非他命之偽陽性反應，且就檢驗之檢體而言
    ，並不要求達到閥值之濃度，而係以分析物是否存在為準，
    分析結果等於或高於最低可檢濃度（LOQ） 時，即稱之為陽
    性。查被告前開尿液檢體之確認檢驗結果，檢出濃度分別為
    嗎啡：約202,365ng/mL，可待因：15,065 ng/mL，甲基安非
    他命：33,310ng/mL，安非他命：3,570 ng/mL，均高於該確
    認結果報告之最低可檢濃度，且嗎啡濃度遠高於可待因之濃
    度，依前揭說明，足認被告尿液中之嗎啡及甲基安非他命確
    呈陽性反應，應無疑義。此外，扣案之不明粉末 2小包（驗
    餘淨重合計2.21公克）經送鑑定結果，均檢出含有海洛因之
    成分，又扣案疑似大麻葉與種子 1小包（驗餘毛重4.0434公
    克）經送鑑定結果，則檢出含有四氫大麻酚之成分，此分別
    有法務部調查局濫用藥物實驗室97年3月20日調科壹字第097
    23015340 號、同年月21日調科壹字第09723015580號鑑定書
    、慈濟大學濫用藥物檢驗中心97年6月25日慈大藥字第97062
    502號鑑定書及臺灣臺東地方法院檢察署97年度煙毒保字第1
    號、第2號、同年度安保字第4號扣押物品清單各 1紙存卷足
    稽，並有臺灣臺東地方法院檢察署法警職務報告、本院97年
    度聲搜字第34號搜索票、臺東縣警察局扣押筆錄及扣押物品
    目錄表各1份、查獲現場照片15張在卷可參，復有塑膠小鏟1
    支、玻璃球吸食器1只、注射針筒6支、橡皮管 1條、內含海
    洛因殘渣之夾鏈袋2只及空夾鏈袋8只扣案可資佐憑。綜上，
    足認被告自白與事實相符，本案事證明確，其持有四氫大麻
    酚、施用甲基安非他命及海洛因之犯行，均堪認定。又被告
    曾因施用第二級毒品案件，經本院以93年度毒聲字第58號裁
    定送觀察、勒戒後，因認有繼續施用毒品之傾向，再以93年
    度毒聲字第74號裁定令入戒治處所強制戒治，執行期滿日期
    原為94年8月3日，嗣於94年 3月25日因停止戒治而釋放，並
    經臺灣臺東地方法院檢察署檢察官以94年度戒毒偵字第10號
    案件為不起訴處分確定等情，有臺灣高等法院被告前案紀錄
    表及臺灣臺東地方法院檢察署刑案資料查註紀錄表在卷可考
    ，是被告於前開強制戒治執行完畢釋放後，5 年內再犯本案
    施用毒品之罪，均應依法論科。
三、按四氫大麻酚及甲基安非他命均屬毒品危害防制條例第 2條
    第2項第2款所明定之第二級毒品，且甲基安非他命係安非他
    命之衍生物，而海洛因則為同條項第 1款所明定之第一級毒
    品，核被告於上揭犯罪事實一、(一)所為，係犯毒品危害防制
    條例第11條第 2項之持有第二級毒品罪，其於上揭犯罪事實
    一、(二)所為，係犯同條例第10條第 2項之施用第二級毒品罪
    ，其於上揭犯罪事實一、(三)所為，係犯同條例第10條第 1項
    之施用第一級毒品罪。被告持有甲基安非他命及海洛因嗣進
    而施用之，其持有之低度行為應分別為施用之高度行為所吸
    收，均不另論罪。又被告所犯上開三罪間，犯意各別，行為
    互殊，罪名不同，應予分論併罰。再被告有如犯罪事實一所
    載之論罪科刑及執行情形，有卷附臺灣高等法院被告前案紀
    錄表及本院94年度訴字第 267號刑事判決、95年度東簡字第
    431號刑事簡易判決各1份可按，其受有期徒刑之執行完畢後
    ，5 年以內故意再犯本案法定刑為有期徒刑之罪，均為累犯
    ，應各依法加重其刑。爰審酌被告尚值壯年，不思尋求正當
    之身心發展，前已因施用毒品案件，經強制戒治等機關處遇
    及徒刑執行完畢後，猶不知省悟，再犯本案持有及施用毒品
    等罪，顯見其自制力薄弱，未衷心悛悔，漠視法令之禁制，
    又施用毒品，非但足以導致個人之精神障礙、性格異常，甚
    至造成生命危險，而戕害一己之身心健康，且對社會秩序潛
    藏有高度之危害，再其持有含四氫大麻酚成分之菸草雖約有
    1 個月之久，惟念及其犯後已坦承全部犯行，態度尚可，且
    施用毒品之動機及目的僅在求一己快感，毒害己身，於他人
    之法益尚未生實際侵害，兼衡其品行、智識程度、生活狀況
    、犯罪情節、持有海洛因及含四氫大麻酚成分之菸草數量等
    一切情狀，各量處如主文所示之刑，並定其應執行之刑。
四、依毒品危害防制條例第18條第 1項規定，得諭知沒收並銷燬
    之者，以查獲之毒品及專供製造或施用毒品之器具為限，固
    不及於毒品之外包裝，惟若外包裝與沾附之毒品無法析離，
    自應將外包裝併該毒品諭知沒收並銷燬之；又法務部調查局
    鑑定毒品時，一般係以傾倒之方式，將包裝袋內之毒品倒出
    與包裝袋分離而稱重，必要時亦會輔以刮杓取出袋內粉末，
    然無論依何種方式分離，包裝袋內均會有極微量毒品殘留（
    最高法院94年度臺上字第6213號、95年度臺上字第3739號判
    決意旨可資參照）。查扣案含有四氫大麻酚之菸草 1包（驗
    餘毛重4.0434公克）、海洛因 2小包（淨重合計2.21公克）
    ，分屬第一級毒品、第二級毒品之違禁物已如上述，均應依
    毒品危害防制條例第18條第 1項前段沒收銷燬之，而包裹前
    開含有四氫大麻酚之菸草及海洛因之包裝袋計 3只，雖均係
    用於包裝毒品，防止其裸露、逸出及受潮，便於攜帶及施用
    ，惟參諸上開說明，顯見其與四氫大麻酚、海洛因具有不可
    析離之關係，自應一併沒收銷燬之；另上開含有四氫大麻酚
    之菸草送鑑定時，經鑑定機關取0.1575公克鑑驗用罄，此部
    分業已滅失，爰不予宣告沒收銷燬。又扣案內含不明殘渣物
    之夾鏈袋 2只，既係被告用以包裹海洛因，以便攜帶及施用
    ，且內裝之海洛因則供被告於本案施用殆盡乙情，業據其供
    明在卷，而被告於本案所施用者確係海洛因則如上述，揆諸
    上開說明，鑑定機關鑑定時，無論以何種方式刮取分離毒品
    秤重，其包裝袋仍會有極微量之毒品殘留，足徵該夾鏈袋內
    之殘渣物均係第一級毒品海洛因違禁物，且因量微而難以析
    離無訛，均應依毒品危害防制條例第18條第 1項前段沒收銷
    燬之。再扣案之塑膠小鏟1支、玻璃球吸食器1只及注射針筒
    1支、橡皮管1條，分別係供被告犯本案施用甲基安非他命及
    海洛因所用之物，注射針筒5支、空夾鏈袋8只則係供其預備
    施用第一級毒品所用之物，而上揭物品均為被告所有，業據
    其供承明確，又此等物品本質上尚可供其他用途使用，客觀
    上均難認係專供施用毒品之器具，均應依刑法第38條第 1項
    第2款宣告沒收。至扣案之電子秤1臺、行動電話門號000000
    0000號、0000000000號、0000000000號、0000000000號、00
    00000000號之手機晶片5張、門號不詳之手機晶片1張、行動
    電話 4具，固據被告自承均為其所有，然無證據證明係供或
    預備供其前揭犯罪所用或所得之物，又均非違禁物，本院自
    無從為沒收之諭知，附此敘明。
據上論斷，應依刑事訴訟法第 273條之1第1項、第299條第1項前
段，毒品危害防制條例第10條、第11條第2項、第18條第1項前段
，刑法第11條、第47條第1項、第38條第1項第2款、第51條第5款
，判決如主文。
本案經檢察官甲○○到庭執行職務
中    華    民    國    97    年    9     月    16    日
                  刑事第三庭  法  官  劉正偉
以上正本證明與原本無異。
如不服本判決應於收受本判決後10日內向本院提出上訴書狀；上
訴書狀應敘述具體理由。未敘述上訴理由者，應於上訴期間屆滿
後20日內向本院補提理由書狀（均須按他造當事人之人數附繕本
）。「切勿逕送上級法院」。
                              書記官  王希文
中    華    民    國    97    年    9     月    16    日
附錄論罪科刑法條全文：
毒品危害防制條例第10條：
施用第一級毒品者，處6月以上5年以下有期徒刑。
施用第二級毒品者，處3年以下有期徒刑。
毒品危害防制條例第11條第2項：
持有第二級毒品者，處2年以下有期徒刑、拘役或新臺幣3萬元以
下罰金。


司法院資訊處製作；財團法人民間司法改革基金會備份。
